臺灣高雄地方法院刑事判決　　　　　 100年度審易字第3930號
聲　請　人　臺灣高雄地方法院檢察署檢察官
被　　　告　鄭天寶
上列被告因竊盜案件，經檢察官聲請以簡易判決處刑（100 年度
偵字第8374號），本院認不應以簡易判決處刑，改依通常程序審
理（原案號：100 年度簡字第6240號），嗣被告於準備程序中就
被訴事實為有罪之陳述，經本院告知簡式審判程序之旨，並聽取
被告與檢察官之意見後，本院合議庭裁定由受命法官獨任進行簡
式審判程序，判決如下：
    主  文
鄭天寶犯結夥三人以上攜帶兇器踰越安全設備竊盜罪，處有期徒
刑柒月。
    事  實
一、鄭天寶、鄭鈺樺（本院另行審理中）與真實姓名年籍不詳、
    綽號「阿昆」之成年男子，共同基於意圖為自己不法所有之
    犯意聯絡，於民國100年1月7日凌晨1時許，分別騎乘車牌號
    碼YCI-813號、701-HVU號普通重型機車，至高雄市三民區○
    ○○路637巷21弄4號吳武雄所有、無人居住之倉庫，由「阿
    昆」持路旁撿拾、客觀上足以對於人之生命、身體安全造成
    危害而屬兇器之木棒1 支（未扣案）將門口監視錄影器鏡頭
    挪移，鄭天寶、鄭鈺樺以渠等身體撞開倉庫大門後，渠等3
    人進入倉庫內（侵入建築物部分未據告訴），徒手竊取吳武
    雄所有之氫焊機、手提式壓縮機、手提式發電機各1 臺（價
    值共計新臺幣〈下同〉11,500元），得手後將上開贓物置於
    上址旁公園空地，騎乘機車離去。嗣於同日上午10時許，鄭
    天寶、鄭鈺樺及綽號「阿昆」3 人分別騎乘上開機車載運前
    揭竊得贓物至高雄市○○區○○路跳蚤市場內向陳陸藤、張
    素蘭（涉嫌贓物罪嫌部分，另經檢察官為不起訴處分確定）
    變賣。嗣吳武雄發現遭竊後報警處理，為警於100 年1月9日
    上午10時10分許，在該跳蚤市場內查扣上開氫焊機及手提式
    壓縮機各1臺（已發還吳武雄）。
二、案經吳武雄訴由高雄市政府警察局三民第一分局報告臺灣高
    雄地方法院檢察署檢察官偵查後聲請簡易判決處刑。
    理  由
一、被告鄭天寶所犯刑法第321條第1項加重竊盜罪，係死刑、無
    期徒刑、最輕本刑為3 年以上有期徒刑以外之罪，其於準備
    程序進行中，就被訴事實為有罪之陳述，經本院告知簡式審
    判程序之旨，並聽取當事人之意見後，合議庭認宜進行簡式
    審判程式，爰依刑事訴訟法第273條之1 第1項規定，裁定由
    受命法官獨任進行簡式審判程序，合先敘明。
二、上開犯罪事實，業據被告鄭天寶於本院審理時坦承不諱，核
    與證人吳武雄於警詢時及同案被告鄭鈺樺、陳陵藤、張素蘭
    於警詢時及偵查中證述互核大致相符，復有高雄市政府警察
    局三民第一分局扣押筆錄、扣押物品目錄表、贓物認領保管
    單各1 紙、贓物相片6張、現場監視錄影翻拍畫面照片4張在
    卷可資佐證，足徵被告之自白與事實相符，洵堪採為論罪科
    刑之依據。從而，本案事證明確，被告犯行堪予認定，應予
    依法論科。
三、新舊法比較：
    按行為後法律有變更者，適用行為時之法律，但行為後之法
    律有利於行為人者，適用最有利於行為人之法律，刑法第2
    條第1 項定有明文。查被告行為後，刑法第321條第1項業於
    100年1月26日修正公布，並於同年月28日施行。修正後刑法
    第321條第1項規定：「犯竊盜罪而有下列情形之一者，處6
    月以上、5年以下有期徒刑，得併科新臺幣100,000元以下罰
    金: 一侵入住宅或有人居住之建築物、船艦或隱匿其內而犯
    之者。二毀越門扇、牆垣或其他安全設備而犯之者。三攜帶
    兇器而犯之者。四結夥三人以上而犯之者。五乘火災、水災
    或其他災害之際而犯之者。六在車站、埠頭、航空站或其他
    供水、陸、空公眾運輸之舟、車、航空機內而犯之者。」經
    比較新舊法之規定，新法增加「得併科罰金」之規定，並刪
    除原第1款「於夜間」之要件，且就第6款增加「航空站、其
    他供水、陸、空公眾運輸之舟、車、航空機內」之要件，核
    均屬加重刑罰或擴大加重竊盜構成要件之涵攝範圍，是經比
    較新、舊法之適用結果，以適用行為時之法律對被告較為有
    利，本案自應適用行為時之法律即修正前之刑法第321條第1
    項規定。
四、按刑法第321條第1項第3 款之攜帶兇器竊盜罪，係以行為人
    攜帶兇器竊盜為其加重條件，此所謂兇器，其種類並無限制
    ，凡客觀上足對人之生命、身體、安全構成威脅，具有危險
    性之兇器均屬之，且祇須行竊時攜帶此種具有危險性之兇器
    為已足，並不以攜帶之初有行兇之意圖為必要，最高法院79
    年台上字第5253號判例、74年度第3 次刑事庭會議決議參照
    。查被告3 人於上開時、地行竊時，由「阿昆」持路旁撿拾
    之木棒1 支將門口監視錄影器鏡頭挪移，業據被告鄭天寶於
    偵查中及本院審理中供承明確，核與同案被告鄭鈺樺於偵查
    中所述相符，而木棒係屬質地堅硬之物品，復可供人單手緊
    握持以對外攻擊，如用以施暴、脅迫或抵抗，依一般社會觀
    念，已足使他人之生命、身體安全受有危害，係屬刑法所謂
    兇器甚明。次按刑法第321 條第1項第2款「毀越門扇、牆垣
    或其他安全設備而犯之者」之要件，所謂「毀」係指毀損，
    稱「越」則指踰越或超越，毀或越二者有其一，亦即毀而不
    越或越而不毀，均得依該條款處斷。又該條款所謂「其他安
    全設備」，指門扇、牆垣以外，依社會通常觀念足認為防盜
    之一切設備者，即屬相當，最高法院78年度台上字第4418號
    判決意旨可供參考。準此，附加於門上之鎖應屬於具有防盜
    效用之安全設備甚明。經查，上開倉庫大門係以卡榫栓住，
    被告3 人係撞開倉庫大門後入內行竊，業據被告鄭天寶、鄭
    鈺樺於偵查中供承明確在卷，核與告訴人吳武雄於警詢時之
    證述大致相符，而大門上所附掛卡榫本係因防閑而設，自屬
    安全設備之一種，就此部分，自應論以踰越安全設備竊盜罪
    。
五、核被告鄭天寶所為，係犯刑法第321條第1項第4款、第3款、
    第2款之結夥3人以上攜帶兇器踰越安全設備竊盜罪。聲請意
    旨認係犯刑法第320條第1項竊盜罪，尚有未合，惟因二者基
    本社會事實同一，爰依法變更起訴法條。被告鄭天寶、鄭鈺
    樺與真實姓名年籍不詳、綽號「阿昆」之成年男子間，就上
    開犯行有犯意聯絡及行為分擔，應論以共同正犯。又按刑法
    第321條第1項所列各款為竊盜之加重條件，如犯竊盜罪兼具
    數款加重情形時，因竊盜行為祇有一個，仍祇成立一罪，不
    能認為法律競合或犯罪競合，然判決主文應將各種加重情形
    順序揭明，理由並應引用各款，俾相適應，最高法院69年台
    上字第3945號判例參照。是被告所犯竊盜罪，雖兼具刑法第
    321條第1項數款加重情形，惟僅有一竊取行為，應僅成立一
    罪。另按受徒刑之執行完畢，或受一部之執行而赦免後，5
    年以內故意再犯有期徒刑以上之刑之罪者，為累犯，刑法第
    47條第1 項定有明文。又裁判確定前犯數罪者，併合處罰之
    ；數罪併罰，宣告多數有期徒刑者，於各刑中之最長期以上
    ，各刑合併之刑期以下，定其刑期，刑法第50條、第51條第
    5款前段規定甚明。故刑法第47條第1項所謂之「受徒刑之執
    行完畢」，就數罪併罰案件，係指所定之執行刑執行完畢而
    言。如於定執行刑之前，有部分犯罪先行確定，而先予執行
    ，仍應於數罪之裁判均確定後，依刑法規定，定其應執行之
    刑，俟檢察官指揮執行其應執行之刑時，再就形式上已執行
    部分予以折抵扣除，不能謂先前確定之罪已經執行完畢，最
    高法院98年度台非字第260 號、99年度台非字第87號判決可
    資參考。查被告前於99年9 月28日因共同犯竊盜罪，經本院
    以99 年度簡字第1885號判處有期徒刑5月，於100年2月10日
    確定，並於100 年4月7日易科罰金執行完畢（下稱甲案）；
    復於100 年1月23日因共同犯竊盜罪，經本院以100年度簡字
    第911號判處有期徒刑6月，於100年6月29日確定（下稱乙案
    ），嗣上開甲、乙兩案，經本院以100 年度聲字第3417號裁
    定應執行有期徒刑11月確定，而經被告聲請易服社會勞動，
    現仍在履行期間，有臺灣高等法院被告前案紀錄表1 份在卷
    可按，揆諸前開說明，在上開二案合併定應執行刑尚未全部
    執行完畢以前，各罪之宣告刑均不發生執行完畢之效力，至
    先確定之甲案形式上已執行之部分，僅得予以折抵，不能論
    以已執行完畢而認有累犯規定之適用。是被告於100 年1月7
    日犯本案時，渠所受之前揭有期徒刑均尚未執行完畢，自不
    構成累犯，聲請意旨認應論以累犯，容有誤會，併此敘明。
六、爰審酌被告正值青壯年，不思以正當方法謀取生活上所需，
    竟貪圖不法利益，率爾竊取他人財物，其犯罪之動機、手段
    、目的均非可取，又所竊氫焊機、手提式壓縮機及手提式發
    電機各1 臺，價值共計11,500元，手提式發電機於查獲時已
    無從歸還告訴人，氫焊機、手提式壓縮機則經告訴人領回，
    有贓物認領保管單1 紙在卷足憑，犯罪所生損害已稍有減輕
    ，另考量被告前於98年間，因共同收受贓物、共同犯竊盜罪
    ，業經本院分別判處有期徒刑3 月、拘役30日確定；又分別
    於99年9月間及100 年1月間，因共同犯竊盜罪，經本院判處
    有期徒刑5月、6月確定，此品性資料有臺灣高等法院被告前
    案紀錄表1 紙在卷可參，猶未思悔悟再犯本案，顯見其對於
    刑法保護他人財產法益之規範置若罔聞，實不宜寬貸，惟念
    其犯後積極賠償告訴人損害，並業已與告訴人達成和解，賠
    償告訴人6,000 元等情，此經被告鄭天寶於本院審理中陳稱
    明確，並有和解書1 紙附卷足稽，犯後態度尚佳，兼衡其於
    警詢時自稱智識程度為高職畢業、家境勉持，犯後坦承犯行
    等一切情狀，量處如主文所示之刑，以示懲儆。至本案共同
    正犯「阿昆」持以行竊之木棒1 支，係自路旁拾得，依卷內
    證據資料，無從認定係屬「阿昆」所有，是非屬犯罪行為人
    所有供犯罪所用之物，且未扣案，為免日後執行困難，爰不
    予宣告沒收，附此敘明。
據上論斷，應依刑事訴訟法第452條、第273條之1 第1項、第284
條之1、第299條第1項前段、第300條，刑法第2條第1項前段、（
修正前）第321條第1項第4款、第3款、第2款，判決如主文。
本案經檢察官林圳義到庭執行職務。
中    華    民    國   100    年    12    月    29    日
                  刑事第三庭  法  官  饒佩妮
以上正本證明與原本無異。
如不服本判決應於收受送達後10日內向本院提出上訴書狀，並應
敘述具體理由；如未敘述上訴理由者，應於上訴期間屆滿後20日
內向本院補提理由書（均須按他造當事人之人數附繕本）「切勿
逕送上級法院」。
中    華    民    國   100    年    12    月    29    日
                              書記官  胡淑芳
附錄本案論罪科刑法條：
修正前刑法第321條
犯竊盜罪而有左列情形之一者，處6月以上、5年以下有期徒刑：
一、於夜間侵入住宅或有人居住之建築物、船鑑或隱匿其內而犯
    之者。
二、毀越門扇、牆垣或其他安全設備而犯之者。
三、攜帶兇器而犯之者。
四、結夥三人以上而犯之者。
五、乘火災、水災或其他災害之際而犯之者。
六、在車站或埠頭而犯之者。
前項之未遂犯罰之。
如不服本判決應於收受送達後10日內向本院提出上訴書狀，並應
敘述具體理由；如未敘述上訴理由者，應於上訴期間屆滿後20日
內向本院補提理由書（均須按他造當事人之人數附繕本）「切勿
逕送上級法院」。